【裁判字號】    97,交抗,825
【裁判日期】    970711
【裁判案由】    違反道路交通管理處罰條例
【裁判全文】
臺灣高等法院交通事件裁定             97年度交抗字第825號
    抗  告  人
    即受處分人  甲○○
上列抗告人因違反道路交通管理處罰條例案件，不服台灣士林地
方法院，中華民國97年6月5日所為裁定（97年度交聲更(一)字第5
號），提起抗告，裁定如下：
    主  文
抗告駁回。
    理  由
一、駕駛人駕駛汽車，應遵守道路交通標誌、標線及號誌指示。
    道路交通安全規則第90條明文規定。
    道路交通標誌標線號誌設置規則第206條第5款第1目規定：
    「圓形紅燈」行車管制號誌，表示禁止車輛通行，不得超越
    停止線或進入路口。如汽車駕駛人，行經有燈光號誌管制的
    交岔路口闖紅燈，處新臺幣1800元以上5400元以下罰鍰，並
    予記違規點數3點。道路交通管理處罰條例第53條第1項、第
    63條第1項第3款分別定有明文。
    汽車駕駛人，駕駛汽車不服從交通勤務警察或依法令執行交
    通指揮、稽查任務人員指揮或稽查，處新臺幣900元以上
    1800元以下罰鍰，並記違規點數1點。道路交通管理處罰條
    例第60條第2項第1款、第63條第1項第1款明文規定。
    道路交通安全規則第2條第1項第1款明定：汽車是指在道路
    上不依軌道或電力架線而以原動機行駛的車輛，包括機器腳
    踏車。因此，前述汽車駕駛人自應包括機器腳踏車駕駛人。
二、原處分以抗告人即受處分人甲○○於民國96年2月1日9時45
    分，騎乘DVN-791號牌輕型機車，行經臺北市○○○路與承
    德路1段路口，未遵守該路口燈光號誌管制而闖紅燈。經臺
    北市政府警察局大同分局交通分隊員警發現違規欲予稽查，
    抗告人又拒絕停車接受稽查而逃逸。經警逕行舉發，裁決機
    關因認抗告人違規駕車行經有燈光號誌管制的交岔路口闖紅
    燈，及拒絕停車接受稽查而逃逸，依道路交通管理處罰條例
    第53條第1項、第60條第1項規定，分別裁處抗告人罰鍰1800
    及3000元，並依同條例第63條第1項第1款、第3款規定，分
    別記違規點數3點與1點。
三、抗告人以並無闖紅燈違規行為；縱警舉發屬實，但前述違規
    時間交通忙碌，倘抗告人行向為紅燈時則抗告人前方可能停
    等機車，交岔路口也有車輛通行，足以阻礙抗告人闖紅燈行
    駛到機車待轉區；縱抗告人停等於機車待轉區，則待轉區也
    有其他車輛停等，而抗告人所駕駛輕機車老舊，於停等後再
    行啟動尚難加速逃逸，警方舉發抗告人闖紅燈再由待轉區逃
    逸顯不符常理等語，聲明異議。
四、原裁定以抗告人的違規事實，已經證人即舉發警員黃耀億結
    證：「96年2月1日上午9時45分，我騎乘警用機車沿臺北市
    ○○○路巡邏，在臺北市○○路與南京西路口，我看到抗告
    人騎乘DVN-791號牌機車由承德路北往南方向行駛，至承德
    路與南京西路交岔路時闖紅燈後停在南京西路前機車待轉區
    。我見狀即上前告知抗告人闖紅燈並請其靠邊受檢，抗告人
    未予置理，且趁南京西路行向轉為綠燈時即騎車逃逸。我當
    場便將抗告人違規時間、地點及機車車號、車型記載於
    EV513701至AEV513750號舉發通知單簿冊背面。逕行告發必
    須要慎重確認，我當時是距離該機車約半公尺記車號，且我
    回警局後以警用電腦查詢所記車號的車籍資料，經查該車號
    確為我所記載的輕機車。經確認無誤，才製單告發。」等語
    ，並有證人黃耀億提出記載抗告人違規時地、車號及車型的
    EV513701至AEV513750號舉發通知單簿冊可證（影印該簿冊
    正、背面附卷）。
    證人黃耀億職司交通勤務工作，自知記錯違規車輛車號會導
    致錯誤舉發，其於記載違規車輛車號時，自當謹慎小心。
    本件違規時間為上午9時45分，光線良好，警員黃耀億在距
    離抗告人車半公尺處，近距離查看該違規機車車號，警員黃
    耀億應無誤看、誤記之虞。
    抗告人坦承：「從事地政士工作，每天均在路上奔波，臺北
    縣市各地均為我工作轄區，也會經過臺北市○○路與南京西
    路口。」等語，抗告人於前述時間，確有行經臺北市○○路
    與南京西路口的事實，可以認定。
    抗告人既於前述時間，騎機車行經臺北市○○路與南京西路
    口，警員黃耀億又無誤看之虞，可認抗告人確於96年2月1日
    上午9時45分，騎機車在承德路與南京西路交岔路口闖越紅
    燈，並於闖紅燈後將機車停在南京西路前機車待轉區，警員
    黃耀億見狀上前告知其違規闖紅燈並請其靠邊受檢時，抗告
    人未予置理，並趁南京西路行向轉為綠燈時騎車逃逸，應甚
    明確。
    因認原處分機關以抗告人違規駕車行經有燈光號誌管制交岔
    路口闖紅燈，依道路交通管理處罰條例第53條裁處罰鍰新臺
    幣1800元，並依同條例第63條第1項第3款記違規點數3點，
    認事用法並無違誤，而駁回抗告人此部分異議。
五、原裁定又以道路交通管理處罰條例第60條第1項是就汽車駕
    駛人，駕駛汽車有違反該條例行為，經交通勤務警察指揮或
    依法令執行交通稽查任務人員制止時，不聽制止或拒絕停車
    接受稽查而逃逸的違規行為為裁罰；但員警黃耀億見抗告人
    違規闖紅燈後，將機車停在南京西路前機車待轉區時，才趨
    前告知抗告人違規，要抗告人靠邊受檢，已據警員黃耀億明
    確證述。
    應認抗告人於違規行為終了後將機車停在待轉區時，警員黃
    耀億方趨前要其靠邊受檢，抗告人雖未予置理，待燈號轉為
    綠燈時即駛離，其所為並未違反道路交通管理處罰條例；意
    即，與道路交通管理處罰條例第60條第1項，經交通勤務警
    察指揮或依法令執行交通稽查任務人員制止時，不聽制止或
    拒絕停車接受稽查而逃逸的要件不合，不應另以該條項裁罰
    。
    抗告人於違規行為終了停車後，經警上前表明抗告人違規的
    意旨，要抗告人靠邊受檢，抗告人不服從警員黃耀億指揮或
    稽查，而駕車離去的違規行為，應是違反條例第60條第2項
    第1款。
    因認原處分機關以抗告人違規拒絕停車接受稽查而加速逃逸
    ，裁處罰鍰3,000元，並記違規點數1點部分，顯有誤會。而
    認定抗告人此部分異議有理由，撤銷原處分此部分裁決，另
    諭知抗告人甲○○汽車駕駛人，駕駛汽車不服從交通勤務警
    察指揮、稽查，處罰鍰新臺幣9佰元，並記違規點數1點。
六、原審認事用法，並無不當。抗告人仍以未闖紅燈，否認違規
    等已經審酌的事由，指稱原裁定不當，並無理由，應予駁回
    。
七、依道路交通案件處理辦法第26條，刑事訴訟法第412條，裁
    定如主文。
中    華    民    國    97    年    7     月     11   日
                  刑事第六庭  審判長法  官  林堭儀
                                    法  官  陳玉雲
                                    法  官  郭豫珍
以上正本證明與原本無異。
不得再抗告。
                                    書記官  胡勤義
中    華    民    國    97    年    7     月    17    日


司法院資訊處製作；財團法人民間司法改革基金會備份。
